【裁判字號】    89,易,734
【裁判日期】    891120
【裁判案由】    竊佔
【裁判全文】
臺灣屏東地方法院刑事判決                          八十九年度易字第七三四號
    公  訴  人  臺灣屏東地方法院檢察署檢察官
    被      告  戊○○
    選任辯護人  葉銘進
右列被告因竊佔案件，經檢察官提起公訴（八十八年度偵字第五四七四號），本院判
決如左：
     主  文
戊○○無罪。
     理  由
一、公訴意旨略以：被告戊○○明知坐落屏東縣恆春鎮○○○段一小段一二三、一二
    四地號二筆土地，係其與己○○、丙○○、乙○○、甲○○、丁○○、趙榮仔所
    共有，竟意圖為自己不法之利益，未經上開土地共有人之同意，於民國（下同）
    八十六年間，在上開土地種植椰子樹、榕樹及搭蓋鐵皮屋，竊佔屏東縣恆春鎮○○○段一小段一二三、一二四地號二筆土地部分土地，面積達Ｏ. 一二七三公頃
    。
二、按「犯罪事實應依證據認定之，無證據不得推定其犯罪事實。」又「不能證明被
    告犯罪或其行為不罰者，應諭知無罪之判決。」刑事訴訟法第一百五十四條、第
    三百零一條第一項分別定有明文。
三、本件公訴人認被告戊○○涉有竊佔罪嫌，無非係以被害人己○○、丙○○、乙○○、甲○○、丁○○之指訴綦詳，並有土地登記簿謄本可稽，且有勘驗照片多幀
    、屏東縣恆春地政事務所土地複丈成果圖為論據。訊據被告矢口否認有任何竊佔
    犯行，辯稱系爭土地係繼承而來，雖無分管契約，所種植椰子樹、榕樹及搭蓋鐵
    皮屋面積未逾應有部分面積。經查：前揭系爭坐落屏東縣恆春鎮○○○段一小段
    一二三、一二四號土地為被告戊○○與己○○、丙○○、乙○○、甲○○、丁○○、趙榮仔所共有，其中被告戊○○應有部份為三分之一，趙榮仔應有部分三分
    之一，有土地登記簿謄本附卷可稽，且共有人趙榮仔應有部分三分之一之土地於
    八十五年租給被告一節，業為趙榮仔到庭供述屬實，亦有本院八十九年六月二十
    九日審理筆錄可稽，該鵝鑾鼻段一小段一二三號土地面積一五六五平方公尺，同
    段第一二四號土地面積一三二一平方公尺，二筆土地共二八八六平方公尺，經檢
    察官勘驗現場被告戊○○所種植椰子樹、榕樹及搭蓋鐵皮屋面積共計有一二三號
    面積十一平方公尺、九十八平方公尺，一二四號土地一一六四平方公尺，合計一
    二七三平方公尺，有勘驗筆錄及屏東縣恆春地政事務所土地複丈成果圖附卷，尚
    不及二筆土地三分之二面積，故被告所辯堪信為真實。
四、本件被告因自認有上開土地三分之二之應有部分，而在該土地不及三分之二面積
    之範圍內種植椰子樹、榕樹及搭蓋鐵皮屋，尚難遽認被告主觀上係為自己或第三
    人不法之利益，要無竊佔之故意可言。復按各共有人按其應有部分，對於共有物
    之全部，有使用、收益之權，民法第八百十八條定有明文；又共有人對共有物之
    特定部分使用收益，仍須徵得其他共有人全體之同意，雖有最高法法院六十二年
    台上字第一八０三號判例可參，惟該判例亦僅謂「如共有人不顧他共有人之利益
    而就共有物之全部或一部任意使用收益，即屬侵害他共有人之權利」，他共有人
    得請求民事之損害賠償而已，非謂被告即應負刑法上竊佔之罪責。本件公訴人所
    舉之證據，尚不足以證明被告有故買贓物之犯行，此外復查無其他積極證據足資
    證明被告有右揭犯行，揆諸前開說明，應為被告無罪之判決。
據上論斷，應依刑事訴訟法第三百零一條第一項，判決如主文。
本案經檢察陳新君到庭執行職務。
中      華      民      國      八十九      年    十一      月  二十    日
                                      臺灣屏東地方法院刑事第二庭
                                          法  官    何清富
右正本證明與原本無異。
對於本判決如有不服應於收受送達後十日內向本院提出上訴書狀上訴於台灣高等法院
高雄分院並按他造當事人之人數附具繕本。
                                            書記官   謝天祥
中     華      民       國     八十九      年      十一      月  二十   日


司法院資訊處製作；財團法人民間司法改革基金會備份。
